臺灣高等法院臺中分院刑事判決　　　　　　　　　九十三年度上更(一)字第一五號
　　上　訴　人
　　即　被　告　乙○○
　　指定辯護人　本院公設辯護人　甲○○
　　上　訴　人
　　即　被　告　丁○○
　　選任辯護人　陳益軒
　　　　　　　　劉思顯
右上訴人即被告等因殺人未遂等案件，不服臺灣臺中地方法院九十二年度訴字第四二
○號，中華民國九十二年三月二十一日第一審判決（起訴案號：臺灣臺中地方法院檢
察署九十一年度偵字第二四五三二號，九十二年度偵字第九一二號），提起上訴，經
本院判決後，由最高法院發回更審，本院判決如左：
    主      文
原判決關於乙○○、丁○○殺人未遂及定執行刑部分，均撤銷。
乙○○、丁○○殺人未遂，各處有期徒刑柒年。
其他上訴駁回。
乙○○、丁○○駁回部分所處如附表所示之刑與撤銷改判如第二項所示之刑，均應執
行有期徒刑拾貳年柒月，併科罰金新臺幣貳拾萬元，罰金如易服勞役均以罰金總額與
陸個月之日數比例折算。扣案之以色列ＩＭＩ廠製DESERTEAGLE PISTOL型制式半自動
九○手槍壹支（槍號E04545，槍枝管制編號0000000000，含彈匣二個）、
德國製Ｈ＆Ｋ廠製USP型制式半自動九○手槍壹支（槍號00-000000，槍枝管制編號0
000000000，含彈匣一個）、制式九mm子彈貳拾肆顆、黑色手提袋壹只均沒
收。
    事      實
一、乙○○（綽號老進）前於民國八十年間曾因犯殺人、槍砲等案件，經臺灣臺中地
    方法院判處有期徒刑十三年確定，又於八十一年間因分別犯恐嚇、槍砲等案件，
    經臺灣彰化地方法院先後判處有期徒刑二年、三月確定，嗣合併更定執行刑為有
    期徒刑十五年二月，八十二年一月十一日送監執行後，於八十四年間復因涉嫌貪
    污治罪條例案件被提起公訴，經本院判處有期徒刑一年六月確定，接續執行，嗣
    於九十年二月七日因縮短刑期假釋出監，並付保護管束，假釋期間應至九十六年
    十二月十三日方行屆滿，現尚在假釋期間內。丁○○（綽號阿強）前於八十四年
    間曾因犯恐嚇取財罪，經臺灣彰化地方法院判處有期徒刑十月確定，又於八十五
    年間因犯麻醉藥品、槍砲、藥事法等罪，經同法院判處有期徒刑六年四月確定，
    嗣合併更定執行刑為有期徒刑七年，八十五年七月十九日送監執行後，於八十五
    年間復因犯煙毒案件，經臺灣臺中地方法院判處有期徒刑三年八月確定，接續執
    行，嗣於九十年四月廿七日因縮短刑期假釋出監，並付保護管束，假釋期間應至
    九十五年十月十四日方行屆滿，現尚在假釋期間內。二人均仍不知悔改，復分別
    為左列之犯行：
  (一)、乙○○、丁○○二人先後假釋出監後，皆無固定之正當職業與收入，九十一年
      初，丁○○經友人介紹而認識乙○○，之後即常隨側於乙○○擔任其司機、保
      鑣，為乙○○服務，而成為乙○○之小弟。嗣自九十一年一月間起，乙○○除
      自身經營賭場外，亦經常出入他處職業賭場賭博，為防範他人搶奪其財物，乃
      於九十一年一月間某日夥同丁○○，在彰化縣二林鎮○○路一處加油站前，向
      真實姓名、年籍不詳，綽號「黑川」之成年男子相互借用，而未經許可，持有
      皆具有殺傷力之以色列ＩＭＩ廠製DESERTEAGLE PISTOL型制式半自動九○手槍
一支（槍號 E04545，含彈匣二個）、德國製Ｈ＆Ｋ廠製USP型制式半自動九○
      手槍一支（槍號 00-000000，含彈匣一個）、制式９㎜圓頭彈（銅包衣彈頭）
      子彈四十餘顆等物（以一黑色手提袋盛裝，另有已擊發過之彈頭、彈殼各一顆
      ）。其二人明知該批槍、彈具有殺傷力，係屬公告查禁之違禁物，仍基於共同
      犯意聯絡，未經許可而非法持有之，並交由丁○○負責以小包包裝置，另再放
      於乙○○所有之一較大黑色手提袋內盛裝，隨身攜帶，以備供不時之需。
  (二)、九十一年十一月廿六日（起訴書誤為六日）晚上，乙○○、丁○○、丙○○（
      綽號芋粿）、許天德（綽號天德）與綽號「阿政」男子等數人，於彰化縣員林
      鎮某海產店宴飲後，大夥又齊至臺中市○○路海派六店繼續飲酒作樂，當時丁○○駕駛車牌號碼Ｎ４－四二九八號銀色休旅車，搭載乙○○；丙○○搭乘「
      阿政」所駕駛之自小客車；許天德另行駕駛一部自小客車到場。席間，邀請黃
      漢鉛（綽號煙仔）、陳任邦（綽號阿邦）前來參加，至翌（廿七）日凌晨二時
      左右，眾人皆已略有醉意（丁○○未飲酒），陳任邦復邀往臺中市○○○路○
      段六四之四號「金錢豹酒店ＫＴＶ中港店（或稱金山酒店）」繼續飲酒作樂，
      迄凌晨二時十五分許，眾人陸續到達「金錢豹酒店ＫＴＶ中港店」，並進入四
      樓二○五號包廂內消費（丁○○仍未飲酒），且招喚服務小姐盧慧如（花名寶
      琳）、辛○○（花名自由）、賴雅芳（花名安妮）、劉俋廷（花名克寧）等人
      坐檯陪侍。席間，陳家倫（所涉妨害公務部分，業經本院判處罪刑確定）因認
      識該包廂內之某些舊同事、客人，遂進入包廂內打招呼並招待酒菜。至凌晨二
      時廿分許，丙○○得知黃漢鉛和己○○（綽號大頭忠）間曾有怨隙，有意藉此
      一歡宴機會居中調解，即電邀己○○自彰化縣和美鎮家中前來，己○○於凌晨
      二時五十分許到達並進入包廂內，發現除丙○○、黃漢鉛二人外，餘眾人皆非
      熟識，即入座於丙○○、乙○○之中間（面對電視螢幕之ㄇ字型右側；左手邊
      為丙○○，右手邊為乙○○）。丙○○隨即充當黃漢鉛、己○○間之和事佬，
      約莫十分鐘許，丙○○、黃漢鉛等人因皆已有醉意，酒酣耳熱之際竟生口角磨
      擦，丙○○自恃身分而數落黃漢鉛數句，並揚稱：「今天我死在臺中也沒有關
      係」等語。詎乙○○當時已飲不少酒，但尚未至無知覺、無意識、無自制判斷
力之心神喪失或精神耗弱程度，其得知己○○將要前來，心中早已不樂，此際
      聞言，一時氣憤而逕行萌生接續殺人之犯意，從座椅中起身往包廂中央跨出數
      步，站到電視機前，由腰際拔出其於進入該酒店時，已預藏供防身用之前開德
      製制式九○手槍（丁○○則預藏前開以色列製制式九○手槍，二人所持手槍子
      彈均已上膛），轉身朝丙○○、己○○方向不分親疏共接續射擊五發子彈，其
      中一發擊中丙○○腹部，造成膀胱破裂、小腸穿孔、左股骨頸斷裂（未提告訴
      ），另流彈波及坐於丙○○左側之辛○○，造成左腳掌及右臂部二處遭子彈所
      擊傷（未提告訴），又一發擊中己○○腹部，子彈由腹部皮下貫穿至左大腿，
      另一發子彈彈頭碎片則擊中己○○之右手掌（未提告訴）。丁○○見狀亦手持
      以色列製制式九○手槍站立乙○○旁，防護乙○○，眾人一陣錯諤，未幾，紛
      紛奪門而去，乙○○、丁○○、陳家倫三人首先在眾人半推半拉促擁之下，步
      出包廂而去。丙○○、己○○二人則在友人協助下前往臺中市○○路榮民總醫
      院急救，始均倖免於死；辛○○則被送往臺中市林新醫院救治，尚無大礙。該
      ＫＴＶ二○五號包廂內，嗣經警尋獲彈殼五個、彈頭二個、未爆子彈一顆，暨
      自己○○左大腿處取出彈頭碎片。
  (三)、臺中市警察局第六分局刑事組小隊長壬○○、偵查員何明憲、黃漢周、庚○○
      、梁益芳五人，事先接獲線報稱：「金錢豹酒店ＫＴＶ市政店，於九十一年九
      月間所發生槍擊案件之涉嫌人乙○○、丁○○於七日凌晨將前往金錢豹酒店Ｋ
      ＴＶ中港店」，即預先前往埋伏於四樓二○五號包廂外走廊附近觀察，依法執
      行職務。嗣側聽得包廂內有爭執聲，繼又聽得四、五聲槍響，復見乙○○、丁○○、陳家倫三人愴惶步出四樓二○五號包廂，且乙○○、丁○○手中仍各持
      有一把手槍，惟恐波及無辜，壬○○當機決定，示意埋伏之眾警員尾隨乙○○
      、丁○○、陳家倫進入電梯內，以便俟機將其等制服逮捕之。乙○○、丁○○
      、陳家倫進入電梯後，乙○○將手槍插藏於腰際，丁○○仍持有手槍中，壬○○、梁益芳、庚○○、黃漢周四人亦魚貫進入電梯內，何明憲因電梯內已十分
      擁擠而無法進入，遂在四樓電梯門口守候戒護。電梯門一關，壬○○四名警員
      即重覆表明第六分局刑事組警員身分，壬○○、黃漢周並出示警槍押控乙○○
      三人，乙○○並回問稱：你們是不是「蕭峰那一組的」，壬○○回答稱：不是
      ，我們是六分局三組等語。此際，乙○○即出手試圖奪取壬○○、黃漢周手中
      警槍，丁○○亦即刻舉起手槍拒捕，槍口朝向庚○○警員，擊錘已拉開，庚○○見情勢危急乃以雙手握住丁○○手中之槍，右手握住槍管與擊錘之間，左手
      握住槍柄，丁○○才無從扣動扳機擊發，陳家倫亦出手協助丁○○要把槍枝強
      行奪回，但因庚○○握住甚緊而不遂，詎又轉念試圖去搶黃漢周手中警槍，但
      為黃漢周所查覺而閃避開來，雙方在電梯內此一狹隘空間中近身肉搏。約四十
      秒左右，電梯到達地下一樓而自動開啟門戶，丁○○乘勢往外一擠並強力拉奪
      槍枝，庚○○、陳家倫、梁益芳、黃漢周均被牽動而失去重力往電梯外摔去，
      庚○○右手虎口因而遭槍身瞄準器劃傷（未提告訴），只餘壬○○、乙○○二
      人仍在電梯中，數秒後，電梯門又自動關閉上昇往四樓而去。（此部分妨害公
      務犯行，業經本院判處罪刑確定）
  (四)、丁○○到達地下室一樓電梯外時，乘庚○○、梁益芳、黃漢周等三人摔倒於地
      ，尚未及起身之瞬間，頓然萌生殺人之犯意，一手拉住庚○○之背心後衣領，
      口中並大罵：「幹你娘，給你死」，近距離朝庚○○頭部射擊一槍，幸經梁益
      芳用手撥開，且倉促間失卻準頭而未擊中，而彈頭擊中牆壁後所成碎片，卻反
      彈擊中黃漢周之左肩後背處成傷（未提告訴）。丁○○見一槍未中，並未放開
      庚○○之背心，槍口乃朝庚○○之頭部瞄準射擊第二發，然未擊發，丁○○方
      才轉身逃逸往停車場而去，奔逃過程中復朝背後追趕之警員庚○○射擊二、三
      槍，庚○○起身後旋即在後尾追並連開四槍反擊，其中一槍擊中丁○○之左背
      部，但因顧慮地形不明且丁○○手中持有手槍、電梯口仍有同仁黃漢周、梁益
      芳情形不明，不敢貿然追擊。丁○○趁隙沿著車道往地下二、三樓而去，嗣在
      地下三樓停車場發現泊車服務生癸○○，即另行起意持槍脅迫無駕車載送義務
      之癸○○駕車搭載其逃逸，癸○○因先前已聽聞槍聲大作，復見丁○○手中持
      有手槍，心中畏懼而莫敢不從，乃隨意駕駛客人所有車牌號碼不詳之賓士車一
      部搭載丁○○，迅即逃逸至臺中市○○路、青海路口處（此部強制癸○○犯行
      ，業經本院判處罪刑確定），丁○○另改搭陳德利所駕駛之車牌號碼Ｎ７－四
      八七號營業小客車前往臺中市○○○○街三五號友人蔡鳳錦住處向其求助，蔡
      鳳錦便共乘該部營業小客車將丁○○送往臺中市○○○路澄清醫院急救，丁○○在急診室將內有槍、彈之黑色手提袋交予不知情之蔡鳳錦保管，旋被其後趕
      至之警員賴志福、謝昔周發現該手提袋內有以色列製制式九○手槍一把（彈匣
      二個）、制式九○子彈廿五顆而扣獲。
  (五)、壬○○在電梯內原已壓制乙○○，詎於地下一樓電梯門關閉之際，目睹丁○○
      持槍對著庚○○將要射擊，因救護同仁心切，遂把右手所持警槍換交左手，準
      備要對準丁○○，但電梯門隨即關上，乙○○乃乘勢掙脫壓制，並以強暴極力
      反抗要搶奪壬○○握於左手之警槍，壬○○見情況急迫只得朝乙○○腿部射擊
      二槍，惟因雙方當時拉扯動作激烈，第一槍乃擊中乙○○之胸腹部，另一槍則
      卡彈而未擊發；當電梯上昇至四樓而開啟時，恰有黃漢鉛正要離開而走進電梯
      ，因不明壬○○之身分，誤以為兩人在爭執鬥毆，遂上前勸阻，壬○○未予理
      會而指示守在四樓電梯口之何明憲將先行步出電梯之乙○○予以逮捕，其再步
      出電梯清理槍支內之卡彈，乙○○嗣由何明憲報請勤務中心支援之救護車戒護
      至臺中市○○路澄清醫院急救，無生命危險。其後，復經員警逐層搜索地下停
      車場，而在Ｎ４－四二九八號自小客車內，又發現查扣制式九○子彈十三顆、
      已擊發之彈頭、彈殼各一個等物。
二、案經臺中市警察局第六分局報請臺灣臺中地方法院檢察署檢察官偵查起訴。
    理      由
壹、被告等非法持有手槍、子彈部分：
一、右開犯罪事實欄一之(一)部分，業據上訴人即被告乙○○、丁○○分別於警訊、偵
    查及丁○○於本院審理時供認不諱，復有扣案之前揭手槍（含彈匣）、子彈、彈
    頭、彈殼等可資佐證。而扣案之被告丁○○所執持之手槍一把，係具有殺傷力之
    以色列ＩＭＩ廠製DESERT EAGLE PISTOL型制式半自動九○手槍（槍號 E04545，
    含彈匣二個），另被告乙○○所執持之手槍一把，係具有殺傷力之德國製Ｈ＆Ｋ
    廠製USP型制式半自動九○手槍（槍號00-000000，含彈匣一個），子彈均為具有
    殺傷力之制式９㎜圓頭彈等情，復有內政部警政署刑事警察局九十一年十一月廿
    八日刑鑑字第○九一○三一九六七六號槍彈鑑定書附卷可憑（見偵字第二四五三
    二號偵查卷一○二頁以下）。是被告二人之自白核與事實相符，應可認定。
二、被告乙○○於原審及本院前審審理時翻異前詞，否認非法持有槍、彈情事，於原
    審時辯稱：「該槍枝是向綽號黑川借用的。黑川到底有多少槍枝我不知道。槍枝
    曾經向黑川借用，我們的槍枝是互相借用，以前我持有部分已判刑確定。這二支
    槍枝是黑川的」，「是由丁○○向他借的，丁○○也向他拿過好多次，這次何時
    拿的槍枝我不知道」。「我不知道丁○○何時帶槍枝，都由丁○○決定，丁○○
    帶槍的目的，是為了防身用。我們拿槍枝是為了防身，預防去賭場被搶用。這二
    支槍都由丁○○在保管，也隨身帶。我都沒有拿過，是放在黑色背包」云云（
    見原審卷第四十一頁）；於本院前審審理時亦供陳：「槍是被告丁○○向黑川借
    的，我不知道他借本案的這兩支槍、彈」（見本院前審卷第八六頁）。被告丁○○於本院前審亦改供稱「槍是我的」云云。惟被告乙○○於警訊時已供稱：「扣
    案之槍、彈均是我本人所有，槍是我九十一年一月初某日，在彰化縣二林鎮○○
    路一處加油站前，向綽號『黑川』之男子處借得」等語；而被告丁○○於偵查初
    訊亦供稱：「乙○○在十一月廿六日晚上帶的二支槍，是乙○○的，二支都是他
    的，子彈幾顆，我不清楚。」，足見被告乙○○於原審及本院前審翻異之詞，旨
    在事後圖卸刑責，被告丁○○事後變更前詞，無非在於由己獨擔刑責，迴護附和
    被告乙○○，均不足為憑。綜上，被告乙○○、丁○○二人此部分共同未經許可
    ，非法持有制式手槍、子彈之事證已臻明確，犯行均堪以認定。
貳、被告乙○○殺人未遂部分：
一、被告乙○○經本院合法傳喚，無正當理由不到庭，據其於本院前審供述，則矢口
    否認有事實欄一之(二)部分之殺人未遂犯行，辯稱：當時丙○○與己○○說話很大
    聲，我站起來是要制止他們大聲講話，丁○○跑到我身邊，我即隨手搶過一支槍
    ，另一支槍還在丁○○手中，以防止吳某開槍，我並沒有開槍，己○○、丙○○
    被何人槍擊，我不清楚云云。惟查：
  (一)、被告乙○○右開殺人未遂事實，業據被告乙○○於警訊供稱，伊向丁○○拿過
      一支槍，比向己○○說大家喝酒不要談不愉快的事，也有開槍射擊不諱（見偵
      字第二四五三二號偵查卷第二十五頁），被告丁○○於偵查時亦供稱：「乙○○在十一月二十六日晚上帶的二支槍，是乙○○的，二支都是他的，子彈幾顆
      我不清楚」，「當時我坐在乙○○的對面，乙○○坐在己○○的右手邊，可能
      是他們的談話讓乙○○覺得不高興，他就站起來，往中央走了幾步，他一站起
      來，二支手各拔出壹把槍，我看到就趕緊站起來要搶他的槍，結果我只搶到沙
      漠之鷹，後來就一片混亂，我只知道他是朝己○○方向開槍，開了幾槍，我不
      清楚，只知道開了好幾槍」等語（見他字卷第一四○頁），足見被告乙○○確
      有持槍朝己○○、丙○○射擊無訛。
  (二)、被害人己○○於偵查時供稱：「當時我注意著左側，老進他站起來，當時我沒
      有注意到，後來他有罵髒話，並掏出槍，是金屬色的，他的槍從那裡拔出來的
      ，因為角度的問題，我不知道，他有向前跨出約二步，立刻就對著芋粿（即丙○○）開了二槍，第三槍是對著我打，我立刻就中槍」等語，另被害人丙○○
      於警訊偵查時亦為相同情節之陳述（見他字卷第九八頁、偵字第二四五三二號
      、偵查卷第四五頁），益證被告乙○○向該二被害人射擊之事實無訛。至己○○於警訊、偵查中，及丙○○於警訊中雖分別指稱，丁○○、乙○○二人均朝
      其開槍云云；然訊之丁○○堅決否認有在包廂內開槍之行為，辯稱其站在乙○○旁邊，槍都是乙○○開的等語。經查本件與被告及被害人雙方均無利害關係
      之證人即前開ＫＴＶ服務人員辛○○於警訊中已明確指證，於包廂內僅有一名
      身材胖胖的男子開槍，即被告乙○○（指認乙○○身分證影本）；而本件案發
      後在ＫＴＶ現場拾獲之彈殼六顆（含在包廂內拾獲之五顆），及乙○○所乘Ｎ
      ４－四二九八號自用小客車內尋獲之彈殼一顆，經內政部警政署刑事警察局比
      對結果，認送鑑以色列製九○手槍試射彈殼，與前開編號５－４彈殼之彈底特
      徵紋痕相合，另送鑑德製九○手槍試射彈殼，與送鑑彈殼六顆（編號５－１
      、５－２、５－３、５－５、５－６、８）之彈底特徵紋痕相合，足認分別
      由被告二人所持槍枝所擊發，有前開槍彈鑑定書在卷可稽。質之被告乙○○於
      原審坦承係持德製九○手槍射擊，丁○○則始終坦承所持為以色列製九○手槍
      ；再參以丁○○於退出地下室電梯間外時，至少向執行勤務之員警射擊一槍，
      遺留一顆彈殼，該彈殼應即編號５－４所示之彈殼，其餘彈殼應為乙○○所射
      擊留下者，則在包廂內顯然僅留有乙○○所持德製九○手槍射擊後之彈殼，此
      情形適與證人辛○○前開證述情節相符，足見丁○○所辯其未在包廂內開槍一
      節與事實相符。被害人丙○○、己○○前開指述，應係混亂中誤認所致。另該
      二被害人所稱第一、二發朝丙○○射擊，第三、四發朝己○○射擊，衡之現場
      燈光昏暗，情勢混亂，且其二人比肩而坐，顯難明確辨識各別受傷之先後次序
      ，故乙○○開槍之情形，應僅係朝被害人所坐方向亂射，故波及無辜之辛○○
      ，被害人丙○○、己○○前開指述射擊先後，不能遽採。
  (三)、被告乙○○持有該槍彈後，一時氣憤，而萌生接續殺人之犯意，從座椅中起身
      往包廂中央跨出數步，轉身即持手槍朝丙○○、己○○方向不分親疏共射擊五
      發子彈，其中一發擊中丙○○腹部，造成膀胱破裂、小腸穿孔、左股骨頸斷裂
      ，流彈波及坐於丙○○左側之辛○○，其左腳掌及右臂部二處遭子彈所擊傷，
      另一發擊中己○○腹部，子彈由腹部皮下貫穿至左大腿，造成下肢開放性傷口
      ，又一發子彈彈頭碎片則擊中己○○之右手掌，此均有行政院國軍退除役官兵
      輔導委員會臺中榮民總醫院開具之二份證明書附卷可證（見同上偵查卷第七二
      、七三頁）。乙○○持制式手槍朝被害人己○○、丙○○之身體亂射擊數槍，
      分別擊中人體之要害等部位，足見其有置被害人己○○等人於死之故意。
二、綜上，被告乙○○此殺人未遂之事證已臻明確，其事後否認犯罪，為卸責之詞，
    不足採信，其犯行亦堪予認定。
、被告丁○○殺人未遂部分：
一、訊據被告丁○○坦承於右開事實欄一之(四)時地開搶射擊，致警員黃漢周受傷之事
    實不諱，但矢口否認有何殺害員警之犯意，辯稱：當時進入電梯，門一關，他們
    就高喊是三組的，伊不相信，因他們當時都穿便衣，沒有出示證件，而且從包廂
    開槍至進電梯也只有六、七秒，就算報警也沒那麼快，大家僵在那裡，伊是自然
    反應把槍舉起來，就被他們捉住，也被他們用二、三把槍指著，在電梯內伊未扣
    扳機，出電梯後伊開一槍是要嚇阻他們，是朝地上，在停車場的路上伊有再對著
    上方天花板開了幾槍，並無殺人的意思云云。惟查：
  (一)、被告丁○○右開殺人未遂之事實，已據證人梁益芳於原審證稱：「於地下一樓
      電梯打開後，我摔出去，當時大家都在拉扯，我也是摔出去的。我只看到丁○○有靠近庚○○，互相有拖拉，他有抓著庚○○的背心」，「電梯門開後，庚○○摔出去，丁○○當時拿槍向著庚○○，因庚○○跌倒在地，丁○○槍是指
      著庚○○的位置開槍，後來就跑了，第二聲我就沒有看到丁○○是指著何人開
      槍，只聽到聲音，因當時我是和陳家倫扭打。」，「到地下室一樓門開後，庚○○還沒有爬起來之前，丁○○就回身開了一槍，槍口確定是朝著我們三人的
      方向，並不是朝著地板，跳彈的碎片打到黃漢周左後肩部，後來庚○○從後追
      ，有聽到四、五聲的槍聲。於偵查庭所言都實在」，「已記不得丁○○開幾槍
      ，我有看到第一槍，第二槍卡彈，第三、四槍躲在柱子和車輛旁，當時我是壓
      著陳家倫，並不確定槍枝是否朝我們這邊射擊」。「當時電梯門打開後，庚○○和丁○○在外面，我的位置位於中間。當時摔倒後我有聽到有人罵『幹ＸＸ
      給你死！』是何人罵的我沒有注意聽。庚○○和丁○○確定是在我背後，丁○○開第一槍時我是站在他們的前面（即庚○○和丁○○之中間形成一個三角關
      係），第一槍是被我擋掉，才沒有打到庚○○」等語（見原審卷第二七八、二
      七九頁）。證人黃漢周在原審到庭結證稱：「到地下室時，因丁○○先衝出去
      ，庚○○要搶丁○○的槍，所以人就跌出去。丁○○的第一槍是針對庚○○開
      槍的，不是對著旁邊或其他地方。我是在庚○○的後面，庚○○沒有被打到，
      子彈打到牆壁，跳彈回來，碎片才打到我的左肩」（見原審卷第一一六頁）。
      另證人庚○○先於偵查中結稱：「：：：我們其他四人幾乎是同時跌出去，只
      有丁○○沒有跌倒，我是在跌倒時被丁○○奪回的槍的瞄準器劃傷右手虎口，
      我還沒有站起來，來不及找丁○○在什麼地方時，就聽到呯一聲，聲音很近，
      我準備要起來時看到丁○○站在我前面，他還往我身前靠近，還抓住我的後衣
      領，這時他準備要打第二槍，但後來沒有聽到槍聲，後來是梁益芳告訴我，他
      當時有設法要去阻擋，因為當時他看到丁○○這時槍口是對著我的頭，所以他
      去阻止，後來我站起來時丁○○已跑到停車場去了，我有去追，在追的過程中
      他有開了二、三槍」；嗣於原審結稱：「電梯門開後，我第一個跌倒，丁○○
      並沒有跌倒，丁○○有開一槍，我只聽到槍聲，當時我要爬起來時，丁○○有
      想要提著我的背心後衣領，我掙脫後，他沒有拉，丁○○又開一槍，但是沒有
      擊發，這是第二槍，子彈有跳出來，遺留於現場，我們有找到子彈，丁○○有
      罵『幹ＸＸ，給你死』很大聲，我以為我中槍：：：」等語。由以上證人所述
      ，足證被告丁○○確是向庚○○開槍，但因慌亂中遭梁益芳妨礙，而擊中牆壁
      反彈打到黃漢周，且在逃跑時仍朝警員開槍。至梁益芳於偵查中雖未言及丁○○所開第一槍係遭其擋掉，於原審始陳述此一情節，然此乃其偵查中陳述是否
      完備之問題，尚不能認前後所陳有何矛盾之處。徵之持槍朝人射擊可能置人於
      死，乃正常人之常識，被告丁○○持槍持續朝庚○○等人射擊數槍，並喊叫「
      給你死」，其有殺人之故意與行為，至堪認定，所辯係朝地上及天花板開槍，
      係在嚇阻，無殺人之故意云云，顯不足採，又其未射中庚○○，不發生殺人結
      果，仍應負殺人未遂罪責。
  (二)、本件被告丁○○殺人未遂之事實，既有前述證據足資佐證，被告聲請再度傳訊
      員警庚○○以證明案發當時之情形，核無必要，附此明。
二、綜上所述，被告丁○○殺人未遂罪之事證已臻明確，此部分犯行亦堪認定。
、查被告乙○○雖陸續在彰化縣員林鎮某海產店，臺中市海派六店、金錢豹ＫＴＶ
    中港店等處飲酒，略有醉意，惟其尚能於丙○○、黃漢鉛口角時，起而持槍持續
    射殺己○○、丙○○，於電梯中員警壬○○等表明係六分局三組的員警時，尚能
    回問壬○○等是否「蕭峰」的那一組，顯見被告行為時，尚未至無知覺，無意識
    力，無自制判斷力之心神喪失或精神耗弱程度。又被告乙○○於九十一年十二月
    三日接受警訊時，雖仍在澄清醫院加護病房接受治療，但製作訊問筆錄之林澤權
    於原審審理證稱：「是在加護病房內問的，當時乙○○沒有插管，他躺在病床上
    ，我問他，他回答什麼我就寫什麼，他說話沒問題，沒有錄影，錄音好像有，回
    去查報」（按始終未查報有否錄音）；被告乙○○縱使有如其於原審所陳：「我
    當時講話只有氣聲，發音不清楚，身體虛弱。」之情，於其接受警訊時，亦未達
    於意識不清醒不能應訊回答之程度，則被告乙○○之辯護人請求調取此警訊之錄
    音帶、錄影帶，已不可得，亦無必要，又另請求傳訊證人黃漢鉛、許天德、陳任
    邦、詹士正以查明己○○等遭搶擊情形，因事證已明確，亦核無必要，併此說明
    。
伍、核被告乙○○、丁○○所為，均係犯槍砲彈藥刀械管制條例第七條第四項未經許
    可持有手槍罪、同條例第十二條第四項未經許可持有子彈罪（犯罪事實一之(一)）
    、刑法第二百七十一條第二項、第一項殺人未遂罪（乙○○為犯罪事實一之(二)，
    丁○○為犯罪事實一之(四)）。被告等持有系爭槍彈之初，目的是為防身，並非殺
    人，其事後另行起意持該槍彈用以殺人，依實務見解，認係數罪併罰關係（最高
    法院九十年度臺上字第一○三五號參照），公訴意旨認有方法結果之牽連關係，
    尚有未洽。彼等以一行為，同時未經許可持有槍、彈，而觸犯二罪名，為想像競
    合犯，應從一重依槍砲彈藥刀械管制條例第七條第四項處斷。被告二人間就持有
    上開槍、彈部分，彼此間有犯意聯絡及行為分擔，均為共同正犯。又被告乙○○
    所為殺人未遂行為，係在緊接之時間內，接續持同一把槍開槍不分先後射擊被害
    人丙○○、己○○等人，其係以一接續殺人（開槍射擊）行為，同時侵害數人生
    命、身體法益觸犯二殺人未遂罪名；被告丁○○以一接續殺人（開槍射擊）行為
    ，同時侵害庚○○、及追捕警員梁益芳等三人生命、身體法益，觸犯三殺人未遂
    罪名，均為想像競合犯，應各從一重處斷，公訴意旨認係連續犯，亦有未洽。被
    告二人所犯前開槍砲彈藥刀械管制條例第七條第四項之持有手槍罪、刑法殺人未
    遂間，犯意各別，行為互殊，均應予分論併罰。又被告乙○○、丁○○二人已著
    手實施殺人之行為，而未遂，依刑法第二十六條前段之規定得按既遂犯之刑減輕
    之。
陸、原審就被告二人共同未經許可持有手槍部分，依槍砲彈藥刀械管制條例第七條第
    四項、第十二條第四項、刑法第十一條前段、第二十八條、第五十五條、第三十
    八條第一項第一款第二款、第四十二條第三項、罰金罰鍰提高標準條例第二條，
    審酌被告等犯罪之動機、目的，均有如事實欄一所示之犯罪紀錄，素行不佳，於
    警訊坦認犯行等一切情狀，量處如附表所示之刑，罰金部分諭知易服勞役之折算
    標準，扣案之制式九○手槍二把（詳如內政部警政署刑事警察局九十一年十一月
    廿八日刑鑑字第○九一○三一九六七六號槍彈鑑定書第一頁：「來文載示證物品
    名」之編號第一、二號）、制式九○子彈共四十顆（詳如前槍彈鑑定書第一頁：
    「來文載示證物品名」之編號第三、七號，經送鑑驗時試射十六顆）、彈殼八顆
    （詳如前槍彈鑑定書第一頁：「來文載示證物品名」之編號第四、五、八號，惟
    編號第四號實係彈頭之鉛心碎片）、彈頭二顆（詳如前槍彈鑑定書第一頁：「來
    文載示證物品名」之編號第六、九號，因編號第六－二號非係由扣案槍支所擊發
    ，故應予扣除），除已試射，或擊發後之彈頭、碎片、已非違禁物，不予沒收外
    ，其餘扣案之具殺傷力之以色列ＩＭＩ廠製DESERTEAGLE PIST OL 型制式半自動
    九○手槍壹支（槍號E04545，槍枝管制編號0000000000，含彈匣二個
    ）、德國製Ｈ＆Ｋ廠製USP型制式半自動九○手槍壹支（槍號00-000000，槍枝管
    制編號0000000000，含彈匣一個）、制式９㎜子彈貳拾肆顆等物，均
    係屬違禁物，黑色手提袋壹只係被告乙○○所有供裝槍彈犯罪所用之物，業經被
    告丁○○於本院供述屬實，均應依法併予宣告沒收。經核認事用法，均無違誤，
    量刑亦稱妥適，應予維持。被告乙○○上訴意旨否認此部犯罪，被告丁○○上訴
    意旨以此部分係其單獨犯罪，各指摘原判決不當，並無理由，均應予以駁回。至
    原審對於被告乙○○、丁○○各犯殺人未遂部分為科刑之判決，固非無見；惟查
    被告乙○○、丁○○二所各犯之殺人未遂，與彼等共犯之非法持有槍、彈罪，均
    屬各別獨立之犯罪，無方法結果牽連關係，原判決於彼等所犯之殺人未遂部分，
    同時記載扣案之槍、彈等物沒收，自有不當。被告二人上訴意旨各否認此部分犯
    罪，而指摘原判決此部分不當，雖無可取，但原判決此部分既有上述可議之處，
    仍應由本院予以撤銷改判，其所定執行刑亦因而併予撤銷。審酌被告等犯罪之動
    機、目的、手段、否認犯行之犯後態度，被告乙○○、丁○○二人因細故，即持
    槍殺人，嚴重違反社會秩序，並有事實欄一所示之前科，有臺灣高等法院被告全
    國前案紀錄表在卷可稽，彼等素行不佳等一切情狀，分別量處如主文第二項所示
    之刑，並與上開駁回部分所處之刑定應執行刑如主文第四項所示之刑，及就罰金
    部分，諭知易服勞役之折算標準。
柒、被告乙○○經合法傳喚，無正當理由未到庭，爰不待其陳述逕行判決。
據上論斷，應依刑事訴訟法第三百六十八條、第三百六十九條第一項前段、第三百六
十四條、第三百七十一條、第二百九十九條第一項前段，刑法第二十八條、第二百七
十一條第二項、第一項、第二十六條前段、第五十五條、第四十二條第三項、第五十
一條第五款，罰金罰鍰提高標準條例第二條，判決如主文。
本案經檢察官戊○○到庭執行職務。
中      華      民      國      九十三     年     四      月   二十三   日
                                臺灣高等法院臺中分院刑事第六庭
                                      審判長法  官  李  文  雄
                                            法  官  陳  嘉  雄
                                            法  官  邱  顯  祥
右正本證明與原本無異。
如不服本判決應於收受送達後十日內向本院提出上訴書狀，其未敘述上訴之理由者並
得於提起上訴後十日內向本院補提理由書（均須按他造當事人之人數附繕本）。
                                            書記官  陳  桂  芬
中      華      民      國      九十三     年     四      月   二十三   日
附錄所犯法條：
槍砲彈藥刀械管制條例第七條第四項：
未經許可，持有、寄藏或意圖販賣而陳列第一項所列槍砲、彈藥者，處五年以上有期
徒刑，併科新台幣一千萬元以下罰金。
刑法第一百三十五條第一項：
對於公務員依法執行職務時，施強暴脅迫者，處三年以下有期徒刑、拘役或三百元以
下罰金。
刑法第二百七十一條第一項、第二項：
殺人者，處死刑、無期徒刑或十年以上有期徒刑。
前項之未遂犯罰之。
刑法第三百零四條第一項：
以強暴脅迫使人行無義務之事或妨害人行使權利處三年以下有期徒刑，拘役或三百元
以下罰金。
附表：
乙○○、丁○○共同未經許可，持有手槍，各處有期徒刑陸年，併科罰金新台幣貳拾
萬元，罰金部分，如易服勞役以罰金總額與陸個月之日數比例折算。扣案之具殺傷力
之以色列ＩＭＩ廠製DESERTEAGLE PISTOL型制式半自動九○手槍壹支（槍號E04545，
槍枝管制編號0000000000，含彈匣二個）、德國製Ｈ＆Ｋ廠製 USP型制式
半自動九○手槍壹支（槍號 00-000000，槍枝管制編號0000000000，含彈
匣一個）、制式９㎜子彈貳拾肆顆、黑色手提袋壹只均沒收。
                                                                        Ｒ
